【裁判字號】    90,上易,36
【裁判日期】    900425
【裁判案由】    贓物等
【裁判全文】
臺灣高等法院臺中分院刑事判決                        九十年度上易字第三六號
    上  訴  人  丙○○
    即  被  告
右上訴人因贓物等案件，不服台灣南投地方法院八十九年度易字第三四八號，中華民
國八十九年十月二十七日第一審判決（起訴案號：台灣南投地方法院檢察署八十九年
度偵字第一四七三號），提起上訴，本院判決如左：
      主  文
原判決關於恐嚇危害安全及定應執行刑部分撤銷。
丙○○以加害生命之事，恐嚇他人致生危害於安全，累犯，處有期徒刑捌月。
其他上訴駁回。
前項駁回上訴所處有期徒拾月，暨第二項撤銷改判部分所處有期徒刑捌月，應執行有
期徒刑壹年貳月。
    事  實
一、丙○○因長期施用第二級毒品甲基安非他命，導致衝動控制能力下降，為精神耗
    弱之人。其有竊盜、賭博、妨害自由、偽造文書、違反動產擔保交易法及毒品危
    害防制條例等多項前科，並於民國八十六年十一月十八日因違反麻醉藥品管理條
    例案件，經法院判處有期徒刑六月確定，於八十七年三月二十三日執行完畢。仍
    不知悔改，因無業在家，對其父戊○○、其妹丁○○心生不滿，竟於八十九年四
    月十六日二十時許，在南投縣埔里鎮蜈蚣里光復巷一號住處，持鄰居所有開山刀
    一把，逼問其父戊○○其妹丁○○去處，並恐嚇戊○○不得報警，否則將予殺害
    ，以將加害生命之事通知，使戊○○心生畏懼，致生危害於安全，戊○○迅速逃
    離。丙○○又於八十九年四月初某日精神並無異常，在上開住處前方，明知不詳
    姓名年籍之人所交付之車牌號碼ＮＺ一一九０三號自小客車為來源不明之贓車（
    該車為甲○○所有，於八十九年三月二十七日二十時三十分許，在台中市○○路
    與弘孝路口處失竊），仍為供己使用而收受該自小客車後，因恐被發覺而將該車
    牌卸下，並另懸掛七一九─七○一八號舊車牌。嗣於八十九年四月十七日經警查
    獲，並扣得上揭開山刀一支。
二、案經被害人戊○○訴由南投縣警察局埔里分局報告臺灣南投地方法院檢察署檢察
    官偵查起訴。
    理  由
一、上訴人即被告丙○○（下稱被告）否認有右揭恐嚇危害安全及收贓物犯行，辯稱
    ：案發時，被告並未與其父戊○○、妹丁○○住一起，不可能恐嚇其父戊○○。
    又ＮＺ─一九０三號自用小客車是埔里籍男子張唯均所交付，被告當時不知是贓
    車云云。
二、被告右揭恐嚇危害安全犯行，業據其於原審法院審理時，坦承不諱（見原審卷第
    二八頁、第六十頁），核與告訴人戊○○指訴及證人丁○○證述之情節相符，被
    告此部分犯行，事證明確，可以認定。其所辯不足採信。
三、又ＮＺ─一九Ｏ三號自用小客車係證人甲○○於八十九年三月二十七日，在台中
    市○○路與強孝路口所失竊，亦據甲○○於警訊時證述明確。被告於檢察官訊問
    時，供稱：「牽來給我，就沒掛車牌，我才去拾七一九─七０一八號車牌檢掛上
    去。」（見偵查卷第三三頁）。被告收受上開贓車時，既未同時取得隨車使用之
    行車執照，車輛又未懸掛車牌，足認其有贓車之認識，其收受贓物之犯行，亦事
    證明確，可以認定。被告所為不知是贓車之辯解，不足採信。
四、被告丙○○以將加害生命之事，恐嚇其父，使其父心生畏懼，致生危害於安全，
    核犯刑法第三百零五條之恐嚇危害安全罪。又明知為贓物，而予收受，核犯刑法
    第三百四十九條第一項之收受贓物罪。其所犯恐嚇危害安全、贓物二罪，犯意各
    別，行為互殊，應予分論併罰。又被告於八十六年十一月十八日因違反麻醉藥品
    管理條例案件，經法院判處有期徒刑六月確定，甫於八十七年三月二十三日執行
    完畢，其於五年以內再犯有期徒刑以上之本罪，有台灣南投地方法院檢察署刑案
    資料查註紀錄表及台灣高等法院被告全國前案紀錄表各一件在卷可稽，為累犯，
    依法加重其刑。
五、原審判決就被告收贓物部分，依刑法第三百四十九條第一項、第四十七條規定，
    諭知有期徒刑十月，認事用法均無不妥，量刑亦妥適。被告上訴意旨，否認有收
    受贓物之犯行，指摘原審判決不當，其上訴為無理由，被告此部分上訴應予駁回
    。
六、被告經原審法院於八十九年九月四日送行政院國軍退除役官兵輔導委員會台中榮
    民總醫院（下稱台中榮總）鑑定，認被告智力部份並沒有下降傾向，人格特質上
    較為自卑，對事情看法常是負向，本身不易表達內在情感，人際關係疏離，在壓
    力下，就容易失序或衝動，而鑑定結果認被告持刀攻擊家人時，應屬精神疾病導
    致衝動控制能力下降所致，故當時精神狀態應屬於「精神耗弱」而未達心神喪失
    之程度。至被告收受贓車部分（誤載為竊車），由於被告對過程記憶清楚，言行
    適切，並有合理化解釋情況，故認此部分應屬精神正常。有該院八十九年九月十
    八日（八十九）中榮醫行字第三一四一號函附之鑑定書一份附卷可稽。是被告持
    刀對告訴人施恐嚇時，係精神耗弱之人，應依刑法第十九條第二項減輕其刑，並
    先加重後減輕之。原審就被告恐嚇危害安全部分犯行，予以論罪科刑，固非無見
    ，但（一）被告於案發前，持續使用安非他命，當時出現之精神症狀及異常行為
    ，應是吸食安非他命所引發。被告的精神異常症狀於精神鑑定當時，已經大致消
    除，故被告只要不再吸食安非他命，並不需長期施予監護，此有台中榮總九十年
    三月二十一日中榮醫行字第一０一六號函附卷可憑。被告並無令入相當處所施以
    戒護之必要，原審諭知於刑之執行或赦免，令入相當處所，施以監護三年，嫌有
    未妥。（二）又被告僅係對其父戊○○施以言詞恐嚇，並無對戊○○之身體直接
    施以暴行（詳如後述）。原審判決認被告另犯刑法第二百八十一條之對直系尊親
    屬加暴行罪，並與上開恐嚇危害安全犯行，有想像競合犯之裁判上一罪關係，尚
    有未洽。且既已認被告對其父戊○○加暴行，但究係施以如何之暴行，並未認定
    ，亦有未妥。（三）又扣案之開山刀一支，被告始終否認為其所有，又查無證據
    證明係被告所有，原審以扣案之開山刀係被告所有供犯罪所用之物，諭知沒收，
    亦欠妥適。被告上訴意旨，否認有恐嚇危害安全犯行，固無足取，但原審判決關
    於被告恐嚇危害安全犯行部分之判決，既有上開瑕疵，自應由本院將此部分判決
    及定應執行部分撤銷，自為判決。爰審酌被告有犯罪前科，素行欠端，惟其精神
    方面並非穩定，對外界事物認知較一般人為低，並其犯罪動機、目的、手段、生
    活狀況、智識程度、犯罪所生之損害，及犯罪後之態度等一切情狀，量處有期徒
    八月。並與上開駁回上訴部分所處之有期徒刑定其應執行。
七、公訴意旨另以：被告於八十九年四月十六日二十時許，在南投縣埔里鎮住處，持
    開山刀一把，追問其父戊○○，關於其妹丁○○去處，嚇稱莫報警，否則將予殺
    害，致戊○○心生畏懼，迅速逃離，認被告另涉犯刑法第二百八十一條對直系尊
    親屬暴行罪嫌云云。惟刑法第二百八十一條之所謂「施強暴」，係指具體實施強
    暴，而致使身體或健康發生危害性之行為而言。本件被告否認有加害於戊○○之
    強暴行為。戊○○於檢察官訊問時，亦指稱：「當時，他拿扣案的刀子一直要找
    丁○○一個妹妹。我說不知道，這是在我家門口，我看他表情不對，他眼睛大大
的，拿一把刀，好像要追我，我趕快跑，沒被他追到，我要跑之前，他問我妹妹
    在那裡時，就跟我說，不要報警，不然要讓我好看。」（見偵查卷第四五頁反面
    ），並未指訴被告對其身體有施以暴行。此外，本院又查無證據足以證明被告有
    對其父親施暴行之行為，被告此部分之犯罪，不能證明。因公訴人認被告此部分
    犯行與上開有罪之恐嚇危害安全犯行，有想像競合犯之裁判上一罪之關係，爰不
    另為無罪之諭知。
據上論斷，應依刑事訴訟法第三百六十八條、第三百六十九條第一項前段、第三百六
十四條、第二百九十九條第一項前段，刑法第三百零五條、第四十七條、第五十一條
第五款，罰金罰鍰提高標準條例第一條前段，判決如主文。
本案經檢察官乙○○到庭執行職務。
中    華    民    國       九十      年      四      月      二十五     日
                                 臺灣高等法院臺中分院刑事第九庭
                                       審判長法  官  陳  筱  珮
                                             法  官  康  應  龍
                                             法  官  趙  春  碧
右正本證明與原本無異。
不得上訴。
                               書記官  陳  文  琴
中      華      民      國     九十      年      四       月   二十六   日
                                                                        Ｆ


司法院資訊處製作；財團法人民間司法改革基金會備份。
